【裁判字號】    99,易,829
【裁判日期】    990604
【裁判案由】    瀆職
【裁判全文】
臺灣臺中地方法院刑事判決               99年度易字第829號
公  訴  人  臺灣臺中地方法院檢察署檢察官
被      告  丙○○
選任辯護人  張究安律師
            劉思顯律師
上列被告因瀆職案件，經檢察官提起公訴（97年度偵字第9897號
、第24150號），本院判決如下：
    主    文
丙○○犯公務員洩漏國防以外之秘密消息罪，處有期徒刑伍月，
如易科罰金，以新臺幣壹仟元折算壹日。又犯公務員洩漏國防以
外之秘密消息罪，處有期徒刑陸月，如易科罰金，以新臺幣壹仟
元折算壹日。應執行有期徒刑拾月，如易科罰金，以新臺幣壹仟
元折算壹日。
    犯罪事實
一、丙○○原係臺中市警察局第一分局西區派出所警員，於民國
    96年10月間起，擔任該派出所巡佐，職司守望巡邏及偵查犯
    罪等事項，係依法令服務於地方自治團體所屬機關而具有法
    定職務權限之公務員。其明知一般民眾之個人身分證字號、
    出生年月日、刑案前科、結婚離婚紀錄等資料，涉及個人隱
    私或攸關國家之政務或事務，均屬國防以外應秘密之資料，
    公務員負有保守秘密之義務，且該等資料查詢結果，亦不得
    洩漏供其他非公務用途之個人使用，竟為以下洩漏中華民國
    國防以外應秘密之消息之犯行：
  (一)丙○○因於96年10月10日16時8分許受戊○○請託查詢丁○○（綽號「修哥」或「休哥」）之身分證字號、生日之個人
    基本資料，遂基於洩漏中華民國國防以外應秘密之消息之犯
    意，先於同日16時40分許，上網登入內政部警政署網際網路
    應用系統，查詢丁○○之個人資料；再於同日16時52分許，
    以其使用之門號0000000000號行動電話與戊○○使用之他人
    室內電話（00-00000000號）通聯，將上網所查得應秘密之
    丁○○之身分證字號、出生年月日之個人資料，洩漏予戊○○。
  (二)丙○○因於96年10月29日受己○○請託查詢欠債逃匿之賭客
    庚○○之個人資料，以利己○○向庚○○追討債務，竟基於
    洩漏中華民國國防以外應秘密之消息之犯意，於96年11月1
    日18時20餘分許，以其使用之門號0000000000號行動電話與
    己○○使用之門號0000000000號行動電話通聯，由己○○告
    知所欲查詢者即庚○○之身分證字號及姓名後，丙○○隨即
    委由不知情之同事甲○○上網登入內政部警政署網際網路應
    用系統及戶役政電子閘門系統查得庚○○之個人資料，再於
    電話通聯中，將查詢所得應秘密之庚○○之出生年月日、刑
    案前科、結婚離婚紀錄等個人資料（起訴書誤載包括通緝資
    料，及漏載結婚離婚紀錄資料），洩漏予己○○。
二、案經臺灣臺中地方法院檢察署檢察官指揮法務部調查局彰化
    縣調查站移送臺灣臺中地方法院檢察署檢察官偵查起訴。
    理    由
一、證據能力之說明﹕
  (一)按現行刑事訴訟法為保障被告之反對詰問權，排除具有虛偽
    危險性之傳聞證據，以求實體真實之發見，於該法第159條
    第1項明定被告以外之人於審判外之言詞或書面陳述，除法
    律有規定者外，不得作為證據。又「被告以外之人於偵查中
    向檢察官所為之陳述，除顯有不可信之情況者外，得為證據
    」，刑事訴訟法第159條之1第2項定有明文。此乃立法者以
    刑事訴訟法規定檢察官代表國家偵查犯罪、實施公訴，依法
    有訊問被告、證人、鑑定人之權，且實務運作時，偵查中檢
    察官向被告以外之人所取得之陳述，原則上均能遵守法律規
    定，不致違法取供，其可信性極高，為兼顧理論與實務為由
    ，而對「被告以外之人於偵查中向檢察官所為之陳述」，例
    外設定其具備非顯不可信之要件時，得為證據。本件關於以
    下論及之證人戊○○、己○○於偵查中向檢察官所為之陳述
    ，業經具結且查無顯不可信之情形存在，依上開刑事訴訟法
    第159條之1第2項規定，具證據能力。
  (二)次按刑事訴訟法第165條之1第2項規定：「錄音可為證據者
    ，審判長應以適當之設備，顯示聲音，使當事人、代理人、
    辯護人或輔佐人辨認或告以要旨」，乃就新型態證據之開示
    、調查方法而為之規定；所謂「以適當之設備，顯示」，通
    常以勘驗為之，重在辨別錄音聲音之同一性，兼及錄音內容
    之真實性。偵查犯罪機關依法定程序監聽之錄音，應認該監
    聽所得之錄音帶，始屬調查犯罪所得之證據，但依據監聽錄
    音結果予以翻譯而製作之通訊監察譯文，乃該監聽錄音內容
    之顯示，此為學理上所稱之派生證據，屬於文書證據之一種
    。此於被告或訴訟關係人對其譯文之真實性發生爭執或有所
    懷疑時，法院固應依刑事訴訟法第165條之1第2項規定勘驗
    該監聽之錄音帶踐行調查證據之程序，以確認該錄音聲音是
    否為本人及其內容與通訊監察譯文之記載是否相符；然如被
    告或訴訟關係人對其監聽錄音之譯文真實性並不爭執，顯無
    辨認其錄音聲音之調查必要性。是法院於審判期日就此如已
    踐行提示通訊監察譯文供當事人辨認或告以要旨，使其表示
    意見等程序並為辯論者，其所為之調查證據程序即無不合（
    最高法院96年度台上字第1869號判決參照）。本案就以下論
    及之通訊監察譯文，被告及其選任辯護人均未爭執其證據能
    力，且其中關於戊○○於96年10月10日16時8分、及96年10
    月10日16時52分與被告之通訊監察譯文、己○○於96年11月
    1日18時25分與被告之通訊監察譯文，業經當庭勘驗撥聽其
    內容，被告及其辯護人就勘驗結果亦表示無意見，另查本件
    司法警察所為之監聽錄音搜證程序亦無不法，是該通訊監察
    譯文均具有證據能力。
二、認定犯罪事實所憑之證據及理由﹕
  (一)犯罪事實(一)部分﹕
    訊據被告丙○○固坦承其曾於96年10月10日下午4時52分許
    ，以其使用之門號0000000000號行動電話與戊○○使用之他
    人室內電話（00-00000000號）通聯，將丁○○之身分證字
    號及出生年月日等資料告知戊○○之情，惟否認有何公務員
    洩漏國防以外之秘密消息犯行，辯稱﹕戊○○在96年10月10
    日前幾天曾拿丁○○之姓名、身分證字號資料到派出所給伊
    ，後來戊○○為了幫丁○○請律師而問伊丁○○之個人資料
    ，伊已忘記是否有上電腦查詢丁○○之資料（見本院卷第65
    頁反面），也忘記伊是從電腦查資料後將資料告知戊○○，
    還是將戊○○之前交給伊之資料告知戊○○（見本院卷第74
    頁反面）云云。辯護人則為被告辯護稱﹕(1)戊○○曾是被告
    之線民，丁○○則為戊○○之男友，96年9月底，丁○○請
    戊○○將其身分證字號告知被告，請被告查詢其是否遭通緝
    ，若有遭通緝則希望找被告歸案，就在戊○○請被告查丁○○之通緝資料後1至2天，丁○○就被公益派出所警員查獲，
    戊○○當時急著要幫丁○○委任律師，而身邊沒有帶著丁○○的個人資料，因此才打電話問被告，請被告告知丁○○的
    個人資料。(2)戊○○於偵查中證稱其在96年10月10日之前就
    曾將丁○○之個人年籍資料告知被告；另由96年10月10日下
    午4時52分之電話通聯內容，亦可知戊○○在被告還未告知
    丁○○完整之年籍資料前，就可以搶先回答丁○○之年籍資
    料，顯見戊○○僅因當時急著要幫丁○○委任律師，而因記
    憶不清無法清楚記住丁○○之個人年籍資料，才會打電話詢
    問並確認丁○○之個人年籍資料；由此可知被告係依據戊○○先前所交付之資料並可能再次透過系統查證確認而回報給
    戊○○，被告並沒有任何違反電腦處理個人資料保護法之行
    為等語。經查﹕
    1.戊○○於96年10月10日16時8分許，以門號00-00000000
      之市內電話撥打至被告使用之門號0000000000號行動電話
      ，其通話之內容，經本院勘驗結果如下﹕「
      戊○○:喂！
      被告:你好！
      戊○○:你有上班嗎?
      被告:喂。
      戊○○:你有上班嗎?
      被告:有阿。
      戊○○:有在公司嗎?
      被告:有阿。
      戊○○:你可以幫我查「修哥」的那個？
      被告:ㄏㄚˊ？
      戊○○:你可以幫我查修哥的身分證字號和生日？
      被告:查要幹嘛?查安那?
      戊○○:身分證字號和生日，我要查東西。
      被告:喔。
      戊○○:要拜託人出來。
      被告:好阿，他什麼名字？
      戊○○:丁○○。
      被告:ㄏㄚˊ？
      戊○○:丁○○，在室的室。
      被告:耳東丁，嘿。
      戊○○:嘿。
      被告:室ㄌㄟ?
      戊○○:o內的0。
      被告:o內的o？。
      戊○○:o是一個o字旁，一個o，就是，說，那個什麼
             ，是什麼邊，o字旁再一個。
      被告:阿你傳簡訊給我好不好？
      戊○○:好好好。
      被告:你給我。」（見本院卷第71頁反面至第72頁反面，
      97年度偵字第24150號卷第61頁）。
    2.戊○○於96年10月10日16時10分以門號0000000000號行動
      電話門號傳簡訊至被告使用之門號0000000000號行動電話
      ，簡訊內容為「丁○○」（見本院卷第55頁反面、97年度
      偵字第24150號卷第61頁）。
    3.被告於96年10月10日16時40分日16時40分許，上網登入內
      政部警政署網際網路應用系統，以姓名「丁○○」為查詢
      條件，查詢丁○○之個人資料；此有警政署網際網路應用
      系統使用紀錄表（刑案資訊系統）1紙在卷可稽（見本院
      卷第58頁）。
    4.戊○○於96年10月10日16時52分許，以門號00-00000000
      之市內電話撥打至被告使用之門號0000000000號行動電話
      ，其通話之內容，經本院勘驗結果如下﹕「
      戊○○:喂，喂，喂喂喂，喂
      被告:喂
      戊○○:喂，有嗎？
      被告:喔，你有打給我喔？
      戊○○:嘿呀。
      被告:你怎麼，奇怪，怎麼？
      戊○○:我用那個什麼，裡面的電話打的啦。
      被告:喔，Z0，Z000啦。
      戊○○:等一下，等一下，等一下，000000000喔，Z00？
      被告:000000。
      戊○○:000，ㄟ對，000000000，阿然後，00，0月00號喔
             ？
      被告:00啦，00。
      戊○○:他00的喔？
      被告:嗯。
      戊○○:00，0月00號？
      被告:0，00啦。
      戊○○:00，0月00，他00的喔？
      被告:00、00、00。
      戊○○:喔，好，謝謝。」（見本院卷第72頁反面，97年
      度偵字第24150號卷第61頁）。
    5.另戊○○於99年3月4日偵查中證稱﹕伊有打電話叫被告幫
      伊查丁○○的身分證字號，因為當時丁○○被關，伊想幫
      丁○○請律師；後來丁○○有跟伊說其有請律師了等語（
      見本院卷第8頁反面）。
    綜上事證，足認被告係因受戊○○請託，而上網查詢丁○○
    之個人資料，再與戊○○電話通聯，將上網查得之丁○○之
    身分證字號及出生年月日之資料告知戊○○。辯護人雖為被
    告辯護稱被告係依據戊○○先前所交付之丁○○之身分證字
    號資料告知戊○○云云，惟觀諸上開戊○○與被告之通聯內
    容，戊○○於請託被告查詢丁○○之個人資料時，兩人之間
    並無任何關於戊○○曾將丁○○之個人資料交付予被告之討
    論對話，不惟如是，被告尚先詢問戊○○「查要幹嘛」，及
    詢問戊○○「丁○○」怎麼寫等語，並於戊○○逐字說明「
    丁○○」如何書寫之後，再叫戊○○傳送簡訊過來，顯然被
    告對於「丁○○」並無印象；由上足徵被告顯係依據上網查
    詢所得之資料，並非依據所謂戊○○先前提供之資料，而將
    關於丁○○之個人資料告知戊○○。又由96年10月10日16時
    52分之電話通聯內容，可知戊○○所說出之丁○○之身分證
    字號號碼為000000000，出生年月日為00年0月00日；此與被
    告經查詢後所告知之丁○○之身分證字號號碼000000000 ，
    出生年月日00年0月00日，均不一致；是以戊○○於上開與
    被告通聯當時，顯係因被告之告知而得知丁○○之身分證字
    號及出生年月日，而非僅將其已知之丁○○個人資料與被告
    查得之資料做「確認」而已，故被告洩漏上開應秘密之丁○○之身分證字號及出生年月日之個人資料予戊○○之犯罪事
    實，洵堪認定。被告之所辯，為其卸責之詞，尚難採信。
  (二)犯罪事實(二)部分﹕
    訊據被告固坦承其於96年11月1日18時25分許起，以其使用
    之門號0000000000號行動電話與己○○使用之門號00000000
    00號行動電話通聯，將自內政部警政署網際網路應用系統查
    詢所得之庚○○之出生年月日、刑案前科等個人資料告知己○○之情（見本院卷第30頁），惟否認有何公務員洩漏國防
    以外之秘密消息犯行，辯稱﹕己○○係問伊庚○○有無遭通
    緝，通緝犯原即係伊職務上要查緝之對象，故伊無洩密之犯
    行。辯護人亦為被告辯護稱﹕庚○○之姓名及身分證字號是
    由己○○提供，且通緝資料應非秘密之資料，又被告是為了
    因應辦案所需而查詢等語。經查﹕
    1.己○○於96年10月29日18時21分許，以門號0000000000號
      行動電話撥打至被告使用之門號0000000000號行動電話，
      其通話內容摘要如下﹕「
      己○○﹕...我問你一件事情，有出境與沒出境能不能查
              的出來？
      被告﹕你人在那裏？
      己○○﹕事情很大條。
      被告﹕什麼事情很大條？
      己○○﹕我被跳票4、5百萬元。
      被告﹕...
      己○○﹕這個人（庚○○）有沒有出境能不能知道？
      被告﹕要透過那個下去查、去問。
      己○○﹕他騙說出國了，到底有沒有不知道，我明天要與
              他父親喬...
      被告﹕誰？
      己○○﹕一個賭客。
      被告﹕好啦，不是見面才要講，你要那個？
      己○○﹕好啦，你等一下跟我聯絡。」（見97年度偵字第
      24150號卷第63頁）
    2.己○○再於96年11月1日18時25分許，以門號0000000000
      號行動電話撥打至被告使用之門號0000000000號行動電話
      ，其通話之內容，經本院勘驗結果如下﹕「
      被告:喂，嘿
      己○○:喂，嘿，Z
      被告:Z喔？
      己○○:嘿。
      被告:嘿。
      己○○:000。
      被告:000。
      己○○:0，000。
      被告:000。
      己○○:000。
      被告:000喔？
      己○○:嘿，庚○○。
      被告:庚？
      己○○:庚，嘿。
      被告:庚頭庚喔？
      己○○:庚色的庚。
      被告:嗯，庚色的庚？
      己○○:嗯。
      被告:o勒？
      己○○:o是，oo林的o嘛。
      被告:嗯。
      己○○:應該是吧，o字旁的。
      被告:嗯，阿o勒？
      己○○:o是，o桑的o啦。
      被告:喔，oo的o啦。
      己○○:oo的o喔？
      被告:嗯。
      己○○:嘿。
      被告:..按出來。
      己○○:ㄏㄚˊ？
      被告:有人按好了。
      己○○:資料按好了阿？
      被告:嗯。
      己○○:有沒有，有出來嗎？
      被告:00年次的，對不對？
      己○○:00、00，00的吧？
      被告:0月00號ㄇㄟ。
      己○○:我不知道，阿是不是00的？
      被告:嗯，00年次的。
      己○○:對對對，他現在是不是通還是沒通？他是不是案
             底？
      被告:現在通，阿，我查。
      己○○:有沒有，現在通了喔？
      被告:我看看他有沒有通，我看看。
      己○○:喔，因為他，因為他最近有用一個案件啦。
      被告:嗯。
      己○○:殺人的嘛，對不對，有備案阿，不是啦，有去錄
             ，有去作筆錄阿？
      被告:確定的喔？
      己○○:確定的，嘿，就算互殺就對，他把人ㄌㄚˋ到（
             台語）傷啦，人家住醫院，傷害的啦。
      被告:都沒去理他喔？
      己○○:阿？
      被告:竊盜，有一件竊盜。
      己○○:有，對吧，有一件竊盜的對不對？
      被告:8年。
      己○○:8年前，阿？
      被告:嗯。
      己○○:對對對，阿是不是被人關出來了？
      被告:嘿。
      己○○:嘿阿，對，就確定啦，我就說這。
      被告:嘿。
      己○○:現在就是，阿就卡到這個互殺的，這傷害這，你
             聽懂嗎？
      被告:還有盜匪的，...
      己○○:就盜匪的，搶劫的ㄇㄟ，他就是做那個，做那個
             小蜜蜂，有沒有？
      被告:嗯。
      己○○:阿價錢給人家喊的太高，人家才會不爽，對不對
             ，不爽，人家就整群壓下去打一打，打一打再把
             人家...
      被告:他最近，喔，殺人的有啦。
      己○○:有沒有，最近又一件殺人的。
      被告:沒有啦，那是89年的。
      己○○:89年？
      被告:嗯，不是殺ㄇ一ˊ阿？
      己○○:就他關出來那個時候ㄇㄟ。
      被告:嗯，那件關出來，對啦。
      己○○:對不，關出來時候ㄇㄟ，關出來沒多久，又喝酒
             去跟人家互殺ㄇㄟ，給，給人家刺一刀很大刀阿
             ，他自己也被人家殺。
      被告:就保護管束啦。
      己○○:嗯，那他現在，他當天要去做筆錄，有去做？
      被告:阿，做筆錄喔。
      己○○:喂。
      被告:喂，嗯，做筆錄喔？
      己○○:喂，嘿。
      被告:喂，嘿，做筆錄不知道有去做沒去做，不知道啦。
      己○○:有，有去做。
      被告:有去做筆錄喔？
      己○○:嗯，阿過就沒，嘿。
      被告:沒嘛，沒通嘛？（似問他人），他沒通啦。
      己○○:沒通喔。
      被告:嗯。
      己○○:沒通，這樣就出去啦，那現在有辦法查他有出去
             沒出去對不對？
      被告:入出境沒辦法查。
      己○○:沒辦法查？
      被告:要用公文，我這裡沒辦法查。
      己○○:要用公文喔？
      被告:嗯。
      己○○:沒阿，打去機場就有辦法查吧？
      被告:嘿阿，他現在，他有跟一個大陸仔結婚喔。
      己○○:嘿阿，對對對，你怎麼知道，他有結婚嗎？
      被告:有阿，今年離婚了。
      己○○:今年離婚的喔，大陸的阿，他交一個大陸，他家
             都在大陸做生意。
      被告:這樣阿。
      己○○:嗯。
      被告:這樣過去了。
      己○○:過了喔？
      被告:搞不好啦。
      己○○:我也在想阿，他家，我跟你說在臺灣也有公司阿
             ，阿大陸也有阿，他在臺灣的公司叫「富貿山」
             （音似）阿，你打網路上去就都有了。
      被告:這樣喔。
      己○○:嘿阿，阿查105也有那邊的電話。
      被告:是喔，你怎麼那麼「罕」（台語）？
      己○○:我很衰，不是「罕」啦，真的阿？
      被告:他差你多少錢？
      己○○:4、5百，連票就4、5百啦，你知道嗎？
      被告:你怎麼那麼多？
      ......」（見本院卷第66至68頁、97年度偵字第24150號
      卷第63、64頁）
    3.又證人己○○於97年4月25日偵查中具結證稱﹕伊認識庚○○，他欠伊錢，伊也有叫被告幫伊查過資料，00000000
      00是伊在使用的電話，伊確實有問被告庚○○的資料，當
      時被告也有逐筆跟伊講庚○○的前科等語（見97年度偵字
      第9897號第1宗第115頁）。
    4.再者，證人甲○○於本院證稱﹕伊曾於96年11月1日18時
      許查詢庚○○有無遭通緝等資料，查詢庚○○資料是被告
      指示伊查詢的，被告當時是伊同組的帶班巡佐等語（見本
      院卷第70頁反面至第71頁反面）。另依卷附之警政署網際
      網路應用系統使用紀錄表及戶役政電子閘門使用者查詢紀
      錄，可知證人甲○○曾於96年11月1日18時24分許，以「
      庚○○」、「Ｚ000000000」為查詢條件，上網查詢庚○○
      之刑案資訊；及於96年11月1日18時26分許，以「Ｚ000000
      000」為查詢條件，查詢庚○○之全戶戶籍資料（見97年
      度偵字第9897號第3宗第240、241頁）。
    5.依上開己○○與被告於96年10月29日之電話通聯內容，己○○顯係基於私人債務催討事宜而請託被告查詢庚○○之
      個人資訊。又關於「通緝」資訊，固因現今內政部警政署
      網站已公開供民眾查詢，而得認非屬應秘密之消息；惟觀
      諸上開己○○與被告於96年11月1日之電話通聯內容，被
      告除告知己○○關於庚○○已否遭通緝之資料之外，尚將
      應秘密之庚○○之出生年月日、刑案前科、結婚離婚紀錄
      等個人資料告知己○○，並與己○○相互討論上開應秘密
      之庚○○之個人資料；而己○○並非職司偵查犯罪之公務
      員，其顯無權查詢或得知上開庚○○之個人資料。綜上事
      證，被告委由不知情之同事甲○○上網登入查詢系統，再
      將查詢所得應秘密之庚○○之出生年月日、刑案前科、結
      婚離婚紀錄等個人資料洩漏予己○○之犯罪事實，堪以認
      定。被告之所辯，為其卸責之詞，尚難憑採。
  (三)至於辯護人雖另聲請傳訊證人丁○○及戊○○乙節，惟本件
    被告犯行已臻明確，核無調查上開證據之必要，併此敘明。
三、論罪科刑﹕
  (一)核被告所為，均係犯刑法第132條第1項洩漏國防以外之秘密
    消息罪。爰審酌被告身為職司守望巡邏及偵查犯罪之公務員
    ，僅因友人之私人事宜，竟將其依職務身分始可查得之應秘
    密之人民身分證字號、出生年月日、刑案前科、結婚離婚紀
    錄等個人資料，輕易洩漏予他人，侵害人民隱私；被告犯罪
    後未具悔意；及斟酌被告洩密行為所造成之損害程度等一切
    情狀，分別量處如主文所示之刑，及各諭知易科罰金之折算
    標準，並定其應執行刑。
  (二)又被告所犯上開二罪原均得易科罰金，所定應執行之刑雖逾
    6月，依99年1月1日修正施行之刑法第41條第8項規定，仍得
    易科罰金，是併就所定應執行之刑諭知易科罰金之折算標準
    。
四、適用之法律﹕
  (一)刑事訴訟法第299條第1項前段。
  (二)刑法第132條第1項、第41條第1項前段、第8項、第51條第5
    款。
本案經檢察官乙○○到庭執行職務。
中    華    民    國    99    年    6    月    4    日
                      刑事第十六庭  法  官  戴嘉慧
以上正本證明與原本無異。
如不服本判決應於收受送達後10日內向本院提出上訴書狀，並應
敘述具體理由；其未敘述上訴理由者，應於上訴期間屆滿後20日
內向本院補提理由書（均須按他造當事人之人數附繕本）「切勿
逕送上級法院」。
                                    書記官  劉晴芬
中    華    民    國    99    年    6     月    4     日
【附錄本案論罪科刑法條】
刑法第132條（洩漏國防以外之秘密罪）
公務員洩漏或交付關於中華民國國防以外應秘密之文書、圖畫、
消息或物品者，處3年以下有期徒刑。
因過失犯前項之罪者，處1年以下有期徒刑、拘役或3百元以下罰
金。
非公務員因職務或業務知悉或持有第1項之文書、圖畫、消息或
物品，而洩漏或交付之者，處1年以下有期徒刑、拘役或3百元以
下罰金。


司法院資訊處製作；財團法人民間司法改革基金會備份。
